【裁判字號】    97,抗,548
【裁判日期】    971128
【裁判案由】    訴訟救助
【裁判全文】
臺灣高等法院臺中分院民事裁定  97年度抗字第548號
抗告人  丙○○
相對人  乙○○
        甲○○
抗告人因與相對人乙○○、甲○○間請求損害賠償事件，對於中
華民國97年10月14日臺灣南投地方法院97年度救字第10號所為裁
定提起抗告，本院裁定如下：
    主  文
抗告駁回。
抗告程序費用由抗告人負擔。
    理  由
一、抗告人於原法院聲請意旨及於本院抗告意旨略以：抗告人於
    原法院起訴主張遭相對人等不法暴力迫害下所衍生之確認分
    配表無效及異議之訴、確認設定債權數額及不存在等，本應
    依法繳納訴訟費用，惟因抗告人長年生活於暴力、恐懼之中
    ，財產復為相對人欺法所霸，經濟窘困，非筆墨所能形容。
    原法院駁回抗告人訴訟救助之聲請，然抗告人之財產確因法
    院查封、強制執行而無法處分；抗告人10年前設於臺灣銀行
    南投分行之甲存支票，亦因相對人等不法取得支票，造成拒
    絕往來，抗告人即為缺乏信用；抗告人自身並因長期遭受追
    殺、迫害，身體不堪工作而無收入，實無力支出訴訟費用。
    原法院89年度救字第15號民事裁定、 94年度投簡字第417號
    、95年度簡上字第87號等案件，且曾准予抗告人訴訟救助云
    云，並提出原法院89年度救字第15號民事裁定影本 1份為證
    。
二、按當事人無資力支出訴訟費用者，法院固應依聲請准予救助
    ，惟此項請求救助之事由，應提出能即時調查之證據以釋明
    之，民事訴訟法第107條、第109條第2項及第284條定有明文
    。又法院調查聲請人是否無資力支出訴訟費用，專就聲請人
    提出之證據為之，如聲請人並未提出證據，或依其提出之證
    據，未能信其無資力支出訴訟費用之主張為真實，即應將其
    聲請駁回，並無派員調查之必要。而所謂無資力係指窘於生
    活，且缺乏經濟信用者而言（最高法院26年滬抗字第34號、
    43年度台抗字第152號判例意旨可資參照）。
三、經查，抗告人提起本件訴訟救助聲請與抗告，泛稱與相對人
    等間之債權、債務問題，並泛言其缺乏信用能力、無所得收
    入等語；雖另謂原法院89年度救字第15號民事裁定、94年度
    投簡字第417號、 95年度簡上字第87號等案件，曾准予抗告
    人訴訟救助，然僅提出原法院89年度救字第15號民事裁定影
    本 1份為證。而該裁定准許抗告人訴訟救助，係因據抗告人
    提出九二一地震房屋毀損受災證明書二紙、受災房屋資料查
    詢二紙等資料以為釋明。本件訴訟救助之聲請，距前開准予
    訴訟救助之聲請，已時隔 8年；抗告人復未提出能供法院即
    時調查之相關證據，以釋明其目前仍無資力支出訴訟費用，
    自難認抗告人已窘於生活，且缺乏經濟上信用之無資力程度
    ，致無法繳納訴訟費用；揆諸上開說明，抗告人聲請訴訟救
    助，自非正當。從而，原裁定駁回抗告人訴訟救助之聲請，
    即無不合，抗告意旨仍執陳詞，指摘原裁定不當，求予廢棄
    ，非有理由。
四、據上論結，本件抗告為無理由，爰依民事訴訟法第495條之l
    第1項、第449條第1項、第95條、第78條，裁定如主文。
中    華    民    國    97    年    11    月    28    日
                  民事第二庭    審判長法  官  邱森樟
                                      法  官  蔡秉宸
                                      法  官  翁芳靜
以上正本係照原本作成。
不得再抗告。
                                      書記官  陳桂芬
中    華    民    國    97    年    11    月    28    日
                                                      Ｍ


司法院資訊處製作；財團法人民間司法改革基金會備份。
